臺灣高雄地方法院民事判決　九十年度訴字第一○三八號
　　原　　　　告　乙○○
　　　　　　　　　楊秋美
　　　　　　　　　甲○○
　　共　　　　同
　　訴 訟代理 人　唐治民律師
　　複　代理　人　洪耀臨律師
　　被　　　　告　丙○○
　　兼訴訟代理人　丁○○
右當事人間損害賠償事件，於九十三年七月二十九日辯論終結，本院判決如左：
    主    文
被告丙○○應給付原告乙○○新臺幣拾陸萬零捌佰玖拾元，原告甲○○新臺幣壹萬
壹仟捌佰陸拾柒元，及均自民國九十年五月四日起至清償日止，按週年利率百分之五
計算之利息。
被告丁○○應給付原告楊秋美新臺幣壹萬伍仟貳佰柒拾柒元，及自民國九十年五月四
日起至清償日止，按週年利率百分之五計算之利息。
原告其餘之訴駁回。
訴訟費用由被告負擔二分之一，餘由原告負擔。
本判決得予假執行。
原告其餘假執行之聲請駁回。
    事實及理由
一、原告起訴主張：(一)被告丁○○與原告楊秋美（現已更名為楊翔閔）原係夫妻關係
    ，被告丙○○係丁○○之姊，原告乙○○及原告甲○○則係楊秋美之兄妹。楊秋
    美於民國八十七年三、四月間，向荷商荷蘭股份有限公司申請之信用卡一張，尚
    未使用，丁○○於八十七年七月十五日，在其高雄縣鳳山市○○路○段四十五巷
    五號住處，竊取楊秋美所有之該張信用卡得手後，先在該信用卡背面偽造「楊秋
    美」署押，於八十七年七月十七日持該信用卡向富達汽車商行修理，並購買汽車
    零件共計新臺幣（下同）二萬元。(二)被告丙○○於八十七年十一月八日晚上九時
    許，乙○○至丁○○前開住處時，適丁○○不在上開住處，乙○○因與丁○○之
    父龔天居（已於八十八年三月七日死亡）及丙○○發生言語衝突，龔天居先以拳
    頭毆打乙○○之左臉頰，丙○○則持鐵棒一支毆擊乙○○眼部，致乙○○眼鏡破
    碎，受有左眼角膜破裂併外傷性白內障之傷害。(三)被告丙○○又於八十七年十一
    月八日晚上九時三十分許，於楊秋美甫生產後，至優生醫院，抓住楊秋美頭髮並
    毆打其腹部，在旁之甲○○為阻止丙○○之暴行，趨前阻止，遭丙○○以拳頭毆
    打其頭部，致甲○○受有頭頂部打撲傷併壓痛之傷害。原告乙○○因此受有醫療
    費用、減少勞動能力及精神上之損害，原告甲○○則受有醫療費用及精神上之損
    害，原告楊秋美則受有盜刷信用卡及精神上之損害，為此依民法第一百八十四條
    第一項、第一百九十三條第一項及第一百九十五條第一項前段侵權行為之法律關
    係，請求被告丙○○應賠償原告乙○○七十一萬零八百九十元；被告丙○○應賠
    償原告甲○○五萬一千八百六十七元；被告丁○○應賠償原告楊秋美十二萬元，
    及自均自起訴狀繕本送達翌日起至清償日止，按週年利率百分之五計算之利息，
    並聲明均願供擔保請准宣告假執行。
二、被告則以：原告乙○○並非被告丙○○所傷害，係伊父親龔天居與其爭執而受傷
    ；而被告丁○○係得原告楊秋美同意使用其信用卡修理汽車，並無偽造文書犯行
    ，且已將其信用卡之欠款付清，僅其中有幾期是原告付款等語抗辯。
三、原告楊秋美主張被告丁○○盜刷其信用卡之事實，固為被告丁○○所否認，惟被
    告丁○○既已自認伊曾於右揭時地使用楊秋美信用卡之事實，其即應就已得原告
    楊秋美同意之事實，舉證以實其說，惟其並未舉證證明。且被告丁○○於其涉犯
    偽造文書案件刑事偵查（八十八年度偵字第二五八五一號）先辯稱：原告楊秋美
    將信用卡交伊使用，伊始在信用卡背面簽名；後改稱：該信用卡係伊向楊秋美借
    用云云（見偵卷十二、十三頁），先後供述不符，其主張自難採信。
四、原告乙○○主張伊於上述時、地遭被告丙○○持鐵棒毆打，致受有左眼角膜破裂
    併外傷姓白內障之情，亦有其所提長庚紀念醫院出具之診斷證明書一紙在卷可按
    。且經證人林秀芬於偵查中證稱：被告丙○○於八十七年十一月八日晚上至醫院
    恐嚇楊秋美，稱乙○○一個眼睛不夠，還要讓他死等語（見同上偵查卷）。至於
    證人龔林枝香及證人大田榮子雖於偵查中及本院刑事庭審理時證述稱：係龔天居
    以拳頭毆打告訴人乙○○，致乙○○眼鏡掉下，眼睛流血云云（見上開一一五八
    一號偵查卷第五十七、五十八頁、刑事一審卷頁五九），惟原告乙○○指稱案發
    時，現場僅有伊與被告丙○○、龔天居，小孩未在客廳裡，小孩見發生爭吵即跑
    至外面等語，且證人龔林枝香證稱：原告乙○○持鐵棒進來毆打龔天居云云，而
    證人大田榮子則證稱：原告乙○○進來並無持鐵棒，係乙○○要離開時始見其持
    鐵棒騎機車離開，未看到從何處取得鐵棒云云，證人龔林枝香、大田榮子上開證
    述情節已相互不符，何況證人龔林枝香係被告丙○○之祖母，證人大田榮子與被
    告丙○○則係表姊妹之關係，自難期渠等之證詞為真實，被告丙○○所辯及證人
    林枝香、大田榮子之證詞均不足採信。又原告甲○○主張伊於右揭時、地遭被告
    丙○○毆打，受有頭頂部打撲傷併壓痛之情，已據其提出邱綜合醫院出具之驗傷
    診斷書一紙，及該院八十九年十月廿七日邱醫字第八九０一０九號函併檢附病歷
    一份於本院八十九年訴字第八七三號刑事卷可按，核與原告楊秋美及證人陳盈如
    、林秀芬、曹馨蘭指證情節相符（見偵卷第十六頁、第廿九頁、三十頁），被告
    丙○○空言否認傷害甲○○，應無足採。本件被告丙○○傷害他人之事證明確，
    被告丙○○前開所辯，自不足採信。
五、且被告丁○○、丙○○亦分別因刑法偽造文書、傷害等案件經法院判處罪刑確定
    ，有台灣高等法院高雄分院九十年度上訴字第六五二號判決、最高法院九十三年
    度台上字一三六二號判決在卷可查，被告上開偽造文書、傷害犯行，均堪認定。
六、按因故意或過失不法侵害他人之權利者，負損害賠償責任；不法侵害他人之身體
    或健康者，對於被害人因此喪失或減少勞動能力或增加生活上之需要時，應負損
    害賠償責任；又不法侵害他人之身體、健康、名譽、自由、信用、隱私、貞操，
    或不法侵害其他人格法益而情節重大者，被害人雖非財產上之損害，亦得請求賠
    償相當之金額，為民法第一百八十四條第一項前段、第一百九十三條條第一項及
    第一百九十五條第一項前段分別定有明文。查被告丁○○於八十七年七月十五日
    ，在其上開住處，竊取楊秋美所有之信用卡得手後，先在該信用卡背面偽造「楊
    秋美」署押，於八十七年七月十七日持該信用卡向富達汽車商行修理，並購買汽
    車零件共計二萬元之事實，及被告丙○○於八十七年十一月八日晚上九時許，持
    鐵棒毆擊乙○○眼部，致乙○○眼鏡破碎，受有左眼角膜破裂併外傷性白內障之
    傷害，並於同日晚上九時三十分許，丙○○以拳頭毆打甲○○之頭部，致其頭部
    受傷之事實，已如上述，核屬故意侵權行為，自得請求損害賠償，茲就原告得請
    求之損害賠償金額論述之：
  (一)盜刷信用卡所生消費款部分：
    原告楊秋美主張因被告丁○○盜刷其信用卡金額二萬元部分，其已在本院陳明伊
    繳付五期之金額為五千二百七十七元，並提出荷蘭銀行帳單影本五張為證，此核
    與被告丁○○主張伊付清欠款，僅其餘幾期是由原告付款等語相符（見本院九十
    年十二月三日言詞辯論筆錄），則原告楊秋美請求丁○○賠償五千二百七十七元
    部分，自屬有據，應予准許。
  (二)醫療費部分：
  1.全民健康保險法第一條後段固規定，就該法未規定之事項應適用保險法相關規定
    。惟全民健康保險性質上係屬健康、傷害保險，除有全民健康保險法第八十二條
    規定之情形外，依保險法第一百三十條、第一百三十五條準用同法第一百零三條
    之規定，全民健康保險之保險人不得代位行使被保險人因保險事故所生對於第三
    人之請求權，要無保險法第五十三條規定適用之餘地。是全民健康保險之被保險
    人，非因汽車交通事故受傷害，受領全民健康保險提供之醫療給付，其因侵權行
    為所生之損害賠償請求權並不因而喪失（最高法院八十九年度台上字第八○五號
    判決參照），則原告請求之醫療費用，自不得扣除健保給付。
  2.原告乙○○主張因遭被告丙○○不法侵害而受傷，請求支出醫療費用九萬九千一
    百九十一元，有其提出之財團法人長庚紀念醫院高雄分院醫療費用明細表二十份
　　為證，被告對此亦不爭執，是原告乙○○訴請被告丙○○賠償上開費用，洵屬有
　　據。
  3.原告甲○○主張因遭被告丙○○不法侵害而受傷，請求支出醫療費用一千八百六
    十七元，有其提出之邱綜合醫院醫療費用明細表一份為證，被告對此亦不爭執，
    是原告甲○○訴請被告丙○○賠償上開費用，洵屬有據。
  (三)減少勞動能力之損害部分：
    原告乙○○主張因被告丙○○不法侵害而受傷，造成視力大幅減退，分別於八十
    七年十一月八日至十三日，八十八年三月十一日至十四日，八十八年六月十日住
    院治療，迄今門診治療十數次，已無法回復原來視力，對勞動能力減損至詎等情
    ，經本院函詢財團法人長庚紀念醫院結果，認原告乙○○於八十七年十一月八日
    外傷性左眼角膜破裂及白內障，八十七年十一月八日接受眼角膜縫合手術，八十
    八年三月十三日接受白內障摘除手術並加裝人工水晶體，其後因雙眼不等視，故
    於八十八年六月十日接受右眼近視及散光矯正手術。評估復原期間約七個月，勞
    動能力減少約百分之四十六點一四，有該院九十二年九月二十三日（九二）長庚
    院高字第3344號函在卷可憑。又乙○○受傷時，其每月所得平均為三萬七千二百
    三十三元，此有原告所提出之活期儲蓄存摺附卷可參，故原告乙○○得請求被告
    丙○○應賠償伊七個月減少勞動能力之薪資共計十二萬零二百五十五元（37233
    ×7×0.4614，元以下四捨五入），其僅請求其中之十一萬一千六百九十九元，
    自有所據，應予准許。
  (四)慰撫金部分：
  1.按慰藉金之賠償須以人格權遭遇侵害，使精神上受有痛苦為必要，其核給之標準
    固與財產上損害之計算不同，然非不可斟酌雙方身分資力與加害程度，及其他各
    種情形核定相當之數額（最高法院著有五十一年台上字第二二三號判例參照）。
  2.原告乙○○因被告丙○○之傷害行為，造成外傷性左眼角膜破裂及白內障而視力
    受損已如前述，精神自受痛苦乃屬必然。又乙○○四技畢業，目前在加工區擔任
    技術員，名下有房屋及土地各一筆，九十一年財產所得為三十九萬一千八百六十
    九元；丙○○為國中畢業，為家庭主婦，名下無財產，九十一年財產所得為十九
    萬四千元等情，經本院依職權向財政部台灣省南區國稅局高雄縣分局查詢兩造之
    財產歸戶資料，有該局南區國稅高縣四字第○九二○○六六四六六及○九二○○
    六六四六八號函在卷可按。本院審酌兩造之身分地位、所受之傷害等一切情狀，
    認為乙○○請求丙○○給付五十萬元精神慰撫金，尚嫌過高，應以十五萬元為適
    當。
  3.原告甲○○因被告丙○○以拳頭毆打其頭部，致其受有頭頂部打撲傷併壓痛之傷
    害已如前述，精神自受痛苦乃屬必然。又甲○○高職畢業，在加工區擔任技術員
    ，名下無財產，九十一年財產所得為十一萬五千四百四十八元，丙○○為國中畢
    業，為家庭主婦，名下無財產，九十一年財產所得為十九萬四千元等情，經本院
    依職權向財政部台灣省南區國稅局高雄縣分局查詢兩造之財產歸戶資料，有該局
    南區國稅高縣四字第○九二○○六六四六六及○九二○○六六四六八號函在卷可
    按。本院審酌兩造之身分地位、所受之傷害等一切情狀，認為甲○○請求丙○○
    給付五萬元精神慰撫金，亦嫌過高，應以一萬元為適當。
  4.原告楊秋美主張因被告丁○○盜取其信用卡，並盜刷購物二萬元，嗣後又故不付
    款，致楊秋美遭銀行發支付命令追討上開款項，造成其信用上之重大損失等情，
    被告則以伊已代為清償等語抗辯。查被告丁○○盜刷楊秋美信用卡，致楊秋美遭
    銀行催繳，堪認對其信用造成損失，而盜刷信用卡屬犯罪行為，其情節當屬重大
    ，楊秋美自得請求丁○○賠償其非財產上之損害。又楊秋美為專科畢業，目前在
    加工區擔任技術員，名下無財產，九十一年財產所得為二十六萬七千九百二十醫
    院；丁○○為高職畢業，為大榮貨運司機，名下有汽車一輛，九十一年財產所得
    為三十八萬九千七百三十一元等情，經本院依職權向財政部台灣省南區國稅局高
    雄縣分局查詢兩造之財產歸戶資料，有該局南區國稅高縣四字第○九二○○六六
    四六六及○九二○○六六四六八號函在卷可按，而惟丁○○已於九十年十一月二
    十一日清償全部欠款（即盜刷行為後三年），有其所提清償證明一紙在卷，本院
    審酌兩造之身分地位、原告楊秋美因此所受之損害等一切情狀，認為楊秋美得請
    求丁○○賠償之精神慰撫金，應以一萬元為適當。
七、綜上所述，本件被告丙○○因故意傷害行為，致原告乙○○及甲○○受傷，因而
    受有上開損害；又被告楊瑋琦因故意為盜刷信用卡之行為，致原告楊秋美受有上
    開損害，從而，原告依據侵權行為之法律關係，請求(一)被告丙○○應給付原告乙○○三十六萬零八百九十元（99191＋111699＋150000）；(二)被告丙○○應給付
    原告甲○○一萬一千八百六十七元（10000＋1867）；(三)被告丁○○應給付原告
    楊秋美元一萬五千二百七十七元（5277＋10000），及均自起訴狀繕本送達翌日
    即九十年五月四日起至清償日止，按年息百分之五計算之利息，即屬正當，應予
    准許。原告逾前開範圍之請求，則屬無據，應予駁回。
八、原告陳明願供擔保，聲請宣告假執行，經核原告勝訴部分，係所命給付金額未逾
    五十萬元之判決，爰依職權宣告假執行；原告其餘假執行之聲請，因訴之駁回而
    失所依附，應併予駁回。
九、結論：本件原告之訴，為一部有理由，一部無理由，並依民事訴訟法第八十五條
    第一項、第三百八十九條第一項第五款，判決如主文。
中　　　華　　　民　　　國　　九十三　　年　　　八　　　月　　十二　　　日
                                    民事庭
~B法　　　官　蔡廣昇
右為正本係照原本作成。
如不服本判決，應於送達後廿日內，向本院提出上訴狀並表明上訴理由，如於本
送達前提起上訴者，應於判決送達後十日內補提上訴理由書（須附繕本）。
中　　　華　　　民　　　國　　九十三　　年　　　八　　　月　　　十二　　日
~B法院書記官　陳怡如
